臺灣臺中地方法院民事判決
                                      110年度中小字第3809號
原      告  台北富邦商業銀行股份有限公司

法定代理人  程耀輝
訴訟代理人  宋坤龍
            陳朝舜
被      告  阮梅香
訴訟代理人  林傳吉

上列當事人間請求給付消費款事件，本院於民國110年12月29日
言詞辯論終結，判決如下：
    主    文
原告之訴駁回。
訴訟費用由原告負擔。
    事實及理由
一、原告主張：被告於民國109年10月28 日向原告申請信用卡（
    卡號：0000-0000-0000-0000 ）使用，約定被告得持卡向特
    約商店記帳消費，惟被告應於當期繳款截止日前向原告為全
    部之清償，或以循環信用方式繳付最低應繳金額，其餘未清
    償之消費帳款本金按差別利率計算循環信用利息，惟原告得
    視被告之信用狀況與金融往來情形訂定信用卡差別利率及期
    間，並逕以帳單通知調整被告所適用之利率（約定條款第14
    條）。如逾期清償者，除喪失循環信用之期限利益，債務視
    為到期（約定條款第22、23條）。詎被告自發卡日起至110
    年7月12日止，尚欠本金新台幣（下同）2萬3960元、利息 2
    ,141元，合計2萬6101元。爰依信用卡契約之法律關係，訴
    請被告如數給付。訴之聲明：被告應給付原告2萬6101元及
    其中2萬3960元自110年7月13日起至清償日止，按週年利率1
    4.7%計算之利息。
二、被告之抗辯：否認有使用上開信用卡消費乙事，並稱伊係委
    託訴外人陸孟哲辦理申請信用卡，然伊尚未拿到信用卡，即
    被盜刷，伊對此已對陸孟哲提出刑事告訴等語為辯。答辯聲
    明：原告之訴駁回。
三、按一般信用卡之使用，係由申請人向發卡銀行提出使用信用
    卡之申請，經發卡銀行審核申請人之信用狀況，決定是否核
    發信用卡，並同時確定額度之多寡後，再與申請人簽約完成
    手續。爾後申請人取得信用卡後，即持之向特約商店刷卡消
    費，並由發卡機構先行就持卡人所消費之金額向特約商店為
    清償，再轉向持卡人請求償還其所付之簽帳款金額。因持卡
    人在信用卡有效期間均得採信用卡取代現金而為消費行為，
    故持卡人與發卡機構使用信用卡之法律關係為一繼續性之法
    律關係。發卡機構對持卡人所負之義務即為，讓持卡人得使
    用信用卡為支付工具。其性質為「事務處理契約」，亦即由
    發卡機構為持卡人處理清償債務之事務，而發卡機構為持卡
    人處理上開清償債務之事務，通常向持卡人收取年費或入會
    費，故屬有償契約之性質。而依目前國內實務之見解（並參
    照最高法院89年度台上字第1628號民事判決要旨），上開契
    約性質屬委任（即持卡人於繳款截止日內將應付帳款給付予
    發卡機構）及消費借貸（即持卡人不繳付全部應付帳款，而
    須核計循環利息時）之混合契約。而依民法第535條規定，
    發卡機構處理委任事務時，應依持卡人之指示，以持卡人簽
    名於簽帳單時，發卡機構始得主張其對特約商店之付款係符
    合持卡人之指示，從而享有對持卡人請求依民法第546條第1
    項償還必要費用之請求權。如果持卡人未為指示，而發卡機
    構逕向特約商店為付款，其所為事務之處理即非屬委任人（
    持卡人）之指示，從而其所支出之費用（向特約商店之付款
    ）即非屬必要費用，對持卡人不得請求返還。該項支出依民
    法第546條第1項之規定，應由受任人（發卡機構）自行負擔
    。至於發卡機構及其特約商店（註：即就持卡人與發卡機構
    間而言，特約商店性質上為發卡機構之債務履行輔助人（民
    法第224條參照），至特約商店與發卡機構間之法律關係，
    其契約性質為何與本件無涉）審查持卡人簽名是否相符，是
    否有重大過失而未發現簽名之真偽，與發卡機構之費用償還
    請求權無涉。此即民法第546條即屬於預為含有公平內容之
    危險分配，而非僅為目的性之技術規範。準此以言，信用卡
    如因遺失而被冒用、盜用，即無持卡人之指示存在，因此時
    簽帳單上之簽名非屬持卡人所為。持卡人如未為指示，發卡
    機構即無上開條文所定之必要費用償還請求權，亦即民法第
    535條、第546條就信用卡之危險是規定由發卡人負擔。發卡
    人就指示之存在與真正無法舉證證明，即不得向持卡人請求
    必要費用（簽帳單帳款）之償還。亦即，冒用之風險，依法
    律之規定，係由受任人承擔損失。本件被告向原告申請系爭
    信用卡使用乙情，已據兩造陳明，並有申請書影本及約定條
    款影本各乙份附卷可稽。是原告為受任人，被告則為委任人
    甚明。雖原告提出上開信用卡申請書及信用卡業務約定條款
    、電腦消費明細表等為系爭消費款之證明。然上開書證均僅
    能證明兩造間訂有信用卡合約，及電腦消費明細表上所載消
    費款項係以被告所持有之系爭信用卡簽帳消費之事實，惟不
    能直接證明系爭簽帳款項確為被告本人所簽帳消費之事實。
    查原告就被告持系爭信用卡消費或原告係授權他人使用乙節
    ，則稱無法提出證據證明之。是依前揭之說明，原告既無法
    證明被告指示之存在，則其本件消費款（即必要費用之償還
    ）之請求，即屬無據，無從准許。
四、綜上所述，原告未能證明被告有於簽帳單上簽名或授權他人
    簽名之指示存在，且縱原告將上開危險分配藉約定條款轉嫁
    予上訴人，依消費者保護法第12條第1項第1款、第2款亦屬
    無效，是原告依信用卡使用之法律關係，請求被告給付系爭
    消費款（即民法第546條第1項之必要費用）及自利息，於法
    即有未合，為無理由，不應准許，應予駁回，爰為判決如主
    文第1項所示。
五、據上論結，本件原告之訴為無理由，依民事訴訟法第78條，
    判決如主文。
中　　華　　民　　國　　111 　年　　1　 　月　　12　　日
                      臺灣臺中地方法院臺中簡易庭
                                  法  官  陳添喜
以上為正本係照原本作成。
如不服本判決，應於送達後20日內，以判決違背法令為理由，向
本院提出上訴狀並表明上訴理由（上訴理由應表明一、原判決所
違背之法令及其具體內容；二、依訴訟資料可認為原判決有違背
法令之具體事實），如於本判決宣示後送達前提起上訴者，應於
判決送達後20日內補提上訴理由書（須附繕本）。
中　　華　　民　　國　　111 　年　　1　 　月　　12　　日

                                  書記官　黃舜民